臺灣雲林地方法院刑事判決　　　　　　　 95年度訴字第562號
公　訴　人　臺灣雲林地方法院檢察署檢察官
被　　　告　甲○○
上列被告因違反毒品危害防制條例案件，經檢察官提起公訴（台
灣雲林地方法院檢察署95年度毒偵字第1143號），本院判決如下
：
    主  文
甲○○施用第一級毒品，累犯，處有期徒刑壹年陸月；又施用第
二級毒品，累犯，處有期徒刑壹年貳月。應執行有期徒刑貳年肆
月。
    事  實
一、甲○○前因施用第二級毒品案件，經臺灣臺北地方法院檢察
    署檢察官聲請簡易判決處刑，並聲請強制戒治，聲請簡易判
    決處刑部份經臺灣臺北地方法院以91年度易字第430 號判處
    有期徒刑1 年確定，甫於民國93年6 月29日獲假釋出獄交付
    保護管束，於93年12月27日假釋期滿未經撤銷，而執行完畢
    ；強制戒治部份，因戒治成效良好獲裁定停止戒治交付保護
    管束，於92年5 月20日出戒治所，於92年8 月22日保護管束
    期滿未經撤銷，以已執行論。詎其仍不知悔改，又於5 年內
    基於施用第一、二級毒品之犯意，於95年2 月10日13時44分
    採尿時分別回溯72、120 小時內之某時許，在不詳地點，以
    不詳方式，施用第一級毒品海洛因及第二級毒品安非他命類
    各一次。嗣於95年2 月10日13時44分許，因其為毒品列管人
    口，為警通知到警局採尿送驗後，檢出毒品嗎啡及甲基安非
    他命、安非他命陽性反應。
二、案經雲林縣警察局台西分局報告台灣雲林地方法院檢察署檢
    察官偵查起訴。
    理由
一、證據能力部分：被告對於檢察官所舉書面證據之證據能力，
    於審判程序同意作為證據，本院審酌該等書面陳述作成時之
    情況，認為適當，依刑事訴訟法第159條之5第1項之規定，
    認有證據能力。
二、訊據被告甲○○矢口否認有何於上揭時間施用第一級毒品海
    洛因及第二級毒品甲基安非他命之犯行，辯稱：「我沒有施
    用第一級毒品海洛因，我有施用第二級毒品，但施用第二級
    毒品的時間是在台西分局查獲前1個星期施用的。」云云。
    惟查：
(一)、被告甲○○於95年2月10日為警採尿送驗結果，檢出毒品嗎
    啡及甲基安非他命、安非他命均呈陽性反應，此有雲林縣警
    察局台西分局查獲煙毒嫌犯尿液送檢真實姓名對照表、詮昕
    檢驗科技股份有限公司濫用藥物尿液檢驗報告各1份在卷可
    查（見警卷第4 頁至第5 頁）。足認被告確實有施用第一、
    二級毒品之行為。
(二)、依行政院衛生署管制藥品管理局92年2月7日管檢字第092000
    0881號函所示：「服用海洛因後，尿液可檢出嗎啡之最長時
    間，與服用劑量、服用頻率、服用方式、飲用水量之多寡、
    個人體質及其代謝情況等因素有關，因個案而異。依據文獻
    Clarke's Isolation and Identification of Drugs 第二
    版記述：海洛因服用後於24小時內，經由尿液排出之量可能
    達到施用劑量之80% 。另Michael L. Smith等人針對不同受
    試者，以注射方式給予一次劑量3mg 至12mg海洛因進行試驗
    ，結果顯示注射劑量增加可檢出嗎啡反應（濃度高於或等於
    300mg/ml）之時間亦有延長之趨勢，而不同受試者可檢出嗎
    啡陽姓之時間各異，平均為1 至2 天，惟部份注射12mg海洛
    因者，至72小時仍可檢出微量嗎啡成分，故若服用高劑量海
    洛因，其尿液在72小時至96小時內，仍有檢出嗎啡成分可能
    性，但以嚴重海洛因濫用者之可能性較高。」，及依行政院
    衛生署管制藥品管理局91年10月3 日管檢字第110436號函所
    示：「依據Clarke's Isolation and Identification of
    Drugs 第二版記載，嗎啡（海洛因之主要代謝物）之半衰期
    （血中濃度減半所需之時間）大約為3 小時，而服用海洛因
    後24小時內約有服用量之80% 排泄於尿液中，安非他命之半
    衰期為4 至8 小時，而服用安非他命後24小時內約有30% 以
    原態排泄於尿液中，3 至4 天內排泄總量約為90% ，甲基安
    非他命之半衰期大約為9 小時，而甲基安非他命服用後於24
    小時內約有70% 排泄於尿液中。前開毒品，其於尿液中排出
    之最長時限，受施用劑量、施用方式、個人體質及其代謝情
    況等因素影響，因個案而異，一般可檢出之最長時間為海洛
    因服用後2 至4 天，安非他命1 至4 天，甲基安非他命1 至
    5 天。」，此有各該函影本在卷足憑。而本件並無證據證明
    被告有施用高劑量之海洛因，故本院認定被告應係於採尿前
    回溯72小時內之某時，在某不詳地點施用第一級毒品海洛因
    ，另外被告尿液中同時檢出第二級毒品安非他命、甲基安非
    他命陽性反應，故本院依據行政院衛生署管制藥品管理局91
    年10月3 日管檢字第110436號函文內容認定被告施用第二級
    毒品安非他命類之時間，應係採尿時往前回溯120 小時內之
    某時，在某不詳地點，施用第二級毒品安非他命類。
(三)、另據刑案資料查註紀錄表、以及臺灣高等法院被告前案紀錄
    表所載，被告確係於強制戒治執行完畢釋放後5 年內，再犯
    施用毒品危害防制條例之施用第一級、第二級毒品罪。
(四)、綜上所述，本件事證明確，被告犯行應堪認定。
三、論罪科刑的理由：
 (一)、查被告甲○○行為後，刑法於94年1月7日修正，並於94年2
     月2日公布，並已於95年7月1日施行。按行為後法律有變更
     者，適用行為時之法律，但行為後之法律有利於行為人者
     ，適用最有利於行為人之法律，刑法第2條第1項前段訂有
     明文。此條規定乃與刑法第1條罪刑法定主義契合，而貫徹
     法律禁止溯及既往原則，係規範行為後法律變更所生新舊
     法律比較適用之準據法，是刑法第2條本身雖經修正，但刑
     法第2條既屬適用法律之準據法，本身尚無比較新舊法之問
     題，應一律適用裁判時之現行刑法第2條規定以決定適用之
     刑罰法律，先予辨明。又以本次刑法修正之比較新舊法，
     應就罪刑有關之共犯、未遂犯、想像競合犯、牽連犯、連
     續犯、結合犯，以及累犯加重、自首減輕暨其他法定加減
     原因（如身分加減）與加減例等一切情形，綜其全部罪刑
     之結果而為比較，最高法院95年5月23日著有95年度第8次
     刑庭會議決議可資參照。次按，刑法第2條第1項規定（按
     指95年7月1日修正施行前之刑法）：「行為後法律有變更
     者，適用裁判時之法律，但裁判前之法律有利於行為人者
     ，適用最利於行為人之法律」；所稱「適用」，係指完整
     性之適用，與「準用」係依其性質而為選擇性之應用者不
     同，是比較新舊法適用法律時，應就罪刑有關之一切情形
     ，比較其全部之結果而為整體之適用，不能割裂而分別適
     用新舊法律，最高法院88年台非字第31號判決亦可參照。
     經查：修正後刑法第51條第5款之規定，有期徒刑定應執行
     刑之上限，由不得逾20年提高為不得逾30年，此屬相當科
     刑規範之變更。比較新舊法，以修正前之刑法第51條第5款
     之規定較有利於被告。揆諸前揭最高法院決議、判決要旨
     及刑法第2條第1項前段、後段規定之「從舊、從輕」原則
     ，自應適用被告行為時之法律，即修正前刑法之相關規定
     ，予以論處。
(二)、按海洛因及甲基安非他命、安非他命分別係毒品危害防制條
    例第2 條第2 項第1 款、第2 款所規定之第一級、第二級毒
    品，不得非法持有、施用。
(三)、核被告所為，係犯毒品危害防制條例第10條第1項、第2項施
    用第一級、第二級毒品罪。被告持有第一級、第二級毒品進
    而施用，其持有之低度行為，為施用之高度行為吸收，均不
    另論罪。被告所犯上開施用第一級毒品罪及施用第二級毒品
    罪2罪間，犯意各別，罪名互殊，應予分論併罰。
(四)、查被告前曾受如事實欄所載徒刑之執行完畢，其於5年以內
    ，故意再犯本件有期徒刑以上之罪，為累犯，應依修正後刑
    法第47條第1 項規定加重其刑。
(五)、爰審酌被告經強制戒治後，仍不知戒絕毒品，復一再耽溺於
    戕身之物，及其犯罪之動機、目的、手段及所生之危險或損
    害等一切情狀，爰分別量處如主文所示之刑，並定其應執行
    之刑。
四、臺灣板橋地方法院檢察署95年度毒偵字第6248號移送併辦意
    旨略以：被告甲○○明知安非他命為毒品危害防制條例第2
    條第2 項第2 款規定之第二級毒品，依法不得施用、持有，
    竟基於施用安非他命之犯意，於95年9 月5 日採尿回溯96
    小時內之某時，不詳地點，將安非他命置於玻璃球內，以火
    燒烤至產生白色煙霧後吸食，而施用安非他命。嗣於同日23
    時許，在臺北縣三重市○○路○ 段110 巷口，為警查獲，並
    扣得安非他命1 包（淨重0.3 公克）。因認被告此部分犯行
    亦涉有毒品危害防制條例第10條第2 項之施用第二級毒品罪
    嫌，且與本案施用第二級毒品犯行間有接續犯之關係，而移
    送併案審理。惟查：
(一)、被告於95年9 月5 日所採集之尿液，經送驗結果呈甲基安非
    他命陽性反應，固有臺灣檢驗科技股份有限公司濫用藥物尿
    液檢驗報告1 份附卷可稽，惟此僅能證明被告於95年9 月5
    日採尿前回溯120 小時內之某時，確有施用甲基安非他命1
    次之犯行，而此部分犯行既係在95年7 月1 日刑法修正施行
    後所為，因修正後之刑法已刪除連續犯之規定，此部分與上
    開已論罪之施用第一級毒品犯行間，自無連續犯之裁判上1
    罪關係適用，本應適用新法分別論罪（最高法院95年度第8
    次刑事庭會議決議參照），惟因此部分未經起訴，本院自無
    法一併審理。
(二)、又所謂接續犯係指如數行為於同時同地或密切接近之時地實
    施，侵害同一之法益，各行為之獨立性極為薄弱，依一般社
    會健全觀念，在時間差距上，難以強行分開，在刑法評價上
    ，以視為數個舉動之接續施行，合為包括之一行為予以評價
    ，較為合理，而為包括之一罪（參見最高法院86年臺上字第
    3295號判例意旨）。是接續犯乃行為人主觀上出於一犯罪決
    意，在時間空間密接之情況下，出於數個自然行為，而持續
    侵害同一法益之犯罪，其特徵在於每個行為原即足獨立成罪
    ，即其所實現之構成要件並非預定須實施數次行為始足成罪
    ，然由於自數行為完成後逆溯觀察之結果，各該行為於時空
    密接之情況下，顯然於評價上喪失其獨立性，遂將各該行為
    全體包括地斷為一罪。經查，本件被告經起訴施用第二級毒
    品之時間，與移送併案之施用時間，先後已相距6 月有餘，
    尚難認被告2 次施用第二級毒品之時空密接，難以強行分開
    ，故被告2 次施用安非他命類第二級毒品之犯行，顯已與接
    續犯之態樣不同，難認係出於施用安非他命類第二級毒品之
    之單一決意接續為之。
(三)、綜上所述，本件檢察官移送併辦部分與本案已論罪之施用第
    二級毒品犯行，並無接續犯之審判不可分一罪關係，自應退
    回由檢察官另行處理，併此敘明。
據上論斷，應依刑事訴訟法第299 條第1 項前段，毒品危害防制
條例第10條第1 項、第2 項，刑法第2 條第1 項前段、第47條第
1 項、第11條前段、修正前刑法第51條第5 款，判決如主文。
本案經檢察官朱健福到庭執行職務
中　　華　　民　　國　　96　　年　　4 　　月　　23　　日
            刑事第六庭審判長法  官  吳基華
                            法  官  王素珍
                            法  官  林俊良
以上正本證明與原本無異。
如不服本判決，應於判決送達後10日內，向本院提出上訴狀。（
須附繕本）
                            書記官  李雅怡
中　　華　　民　　國　　96　　年　　4 　　月　　23　　日
